【裁判字號】    98,重訴緝,1
【裁判日期】    980416
【裁判案由】    違反組織犯罪防制條例等
【裁判全文】
臺灣苗栗地方法院刑事判決             98年度重訴緝字第1號
公  訴  人  臺灣苗栗地方法院檢察署檢察官
被      告  甲○○
                    另案於臺灣臺中監獄苗栗分監執行中
上列被告因違反組織犯罪防制條例等案件，經檢察官提起公訴（
95年度偵字第2244號、第2519號、第2579號，95年度少年偵字第
2 號、第9 號、第10號、第11號、第13號），本院以簡式審判程
序審理，判決如下：
    主  文
甲○○連續明知係侵害著作財產權之光碟重製物而散布，處有期
徒刑壹年肆月，減為有期徒刑捌月。扣案如附表一、二、三所示
之物品，均沒收。
    犯罪事實及理由
一、犯罪事實：
    甲○○基於以移轉所有權之方法散布光碟重製物而侵害他人
    著作財產權之概括犯意，自民國93年底某日起，至94年12月
    間某日止，在下列地點，以下列方式、價格，將向不詳姓名
    年籍成年人所購買的盜版CD、VCD 等重製物，連續販賣予不
    特定的多數人而多次散布之：
  (一)自93年底某日起，至94年8 月間某日止，在新竹縣、市某路
    旁，以盜版CD每片新臺幣（下同）16元、VCD 每片25元，販
    售予楊國勝（其因犯恐嚇、詐欺、販賣第三級毒品罪、明知
    係侵害著作財產權之光碟重製物而散布罪，經本院以95年度
    重訴字第9 號判處應執行有期徒刑7 年4 月在案）多次，連
    續明知係侵害著作財產權之光碟重製物而散布之，每月至少
    2 次，每次約5 或6 百片。楊國勝則將購得的盜版光碟，交
    由徐志偉（其因販賣第三級毒品、明知係侵害著作財產權之
    光碟重製物而散布罪，經本院以97年度重訴緝字第1 號判處
    應執行有期徒刑5 年8 月在案）、少年劉0 杰等人，在苗栗
    縣境及臺中逢甲、大甲等多處夜市內設攤，以盜版CD每片50
    或100 元、VCD 每片100 元之價格，連續出售予不特定第三
    人而多次散布之。販賣方式係在攤位上擺設價格表及錢筒，
    擺攤之少年在旁監視客人選片後有無依該價格表所示之價格
    自行投錢在錢筒內之情形，再趁無人之際前往攤位收錢，所
    得分別交由楊國勝負責朋分。
  (二)自94年9 月間某日起至12月間某日止，在新竹市北二高香山
    交流道下方，以同上價格連續販售光碟重製物予賴治均（其
    與楊國勝共同出資購買，其前因販賣第三級毒品、明知係侵
    害著作財產權之光碟重製物而散布罪，經本院以95年度重訴
    字第9 號判處應執行有期徒刑6 年4 月在案）多次，連續明
    知係侵害著作財產權之光碟重製物而散布之。賴治均購得前
    述盜版光碟後，交由少年吳0 淂等人，在苗栗縣境內夜市販
    賣散布。販賣方式同上，所得分別交由楊國勝、賴治均負責
    朋分。
  (三)自94年6 月間某日起，至同年9 月某日間止，透過楊國勝以
    每片盜版CD18元、VCD 23元之價格，數次出售盜版光碟予利
    清逸（其因意圖營利聚眾賭博、明知係侵害著作財產權之光
    碟重製物而散布罪，經本院以97年度重訴緝字第2 號判處應
    執行有期徒刑7 月，如易科罰金以銀元300 元即新臺幣900
    元折算1 日在案）多次，連續明知係侵害著作財產權之光碟
    重製物而散布之。之後，利清逸即在大台中地區連續販賣予
    不特定的多數人。嗣於95年4 月17日，為警循線在新竹縣竹
    北市○○路○ 段213 巷17號旁倉庫查獲，扣得甲○○所有如
    附表一、二所示的盜版光碟、附表三所示的販賣光碟工具1
    組、攤位鐵架1組。
二、證據論述：
  (一)被告甲○○於警詢、偵查及審理時，對於上述犯行均坦承不
    諱。
  (二)證人即同案被告楊國勝、賴治均於偵查、審理時的證詞。
  (三)同案被告楊國勝使用之0000000000號行動電話通訊監察譯文
    1份。
  (四)同案被告賴治均使用之0000000000號、0000000000號行動電
    話通訊監察譯文各1 份。
  (五)扣案被告甲○○所有之CD光碟6,233 片；VCD 及DVD 光碟88
    17套、17566 片、販賣光碟工具1 組、攤位鐵架1 組（詳如
    附表一、二、三所示）。
  (六)臺灣高等法院被告前案紀錄表1份。
三、論罪科刑：
  (一)按被告甲○○於行為後，刑法部分修正條文於95年7 月1 日
    起生效施行（下稱現行刑法）；復參酌最高法院95年5 月23
    日第8 次刑事庭會議決議意旨，現行刑法第2 條第1 項之規
    定，係規範行為後法律變更所生新舊法律比較適用之準據法
    ，於現行刑法施行後，應適用現行刑法第二條第一項之規定
    ，為「從舊從輕」之比較。茲就本案新、舊法比較適用之結
    果分敘如下：
   1、刑法第56條有關「連續數行為而犯同一之罪名者，以一罪
      論，但得加重其刑至二分之一」之連續犯規定，業經修正
      刪除，此雖非犯罪構成要件之變更，惟顯已影響行為人刑
      罰之法律效果，自屬法律變更，而應比較修正前、後之規
      定。亦即被告甲○○，基於概括犯意所為之數行為，自95
      年7 月1 日起已不再成立連續犯而得論以1 罪並得加重其
      等之刑，而均應依具體行為之性質論罪。是被告上述明知
      係侵害著作財產權之光碟重製物而散布犯行，自發生於新
      法施行之前，且其所為之各次行為，時間、地點、對象，
      各均獨立，但均時間緊接，所犯係構成要件相同之罪名，
      主觀上顯係各自基於概括犯意所為，依修正前第56條之規
      定，成立連續犯，應以一罪論並加重其刑；修正後刑法既
      將連續犯之規定刪除，而被告前開明知係侵害著作財產權
      之光碟重製物而散布犯行數行為，並無接續犯或包括一罪
      、想像競合犯之情形，其先後多次犯行，各獨立成罪，應
      各自分論併罰，比較修正前、後規定，自以修正前之刑法
      第56條規定，較有利於被告。
   2、綜上，經整體比較全部罪刑之結果，以95年7 月1 日生效
      施行前之刑法規定，較有利於被告。是依現行刑法第2條
      第1 項前段規定，自應適用被告行為時之法律即修正前之
      刑法規定。至於共犯、累犯、沒收等規定之修正，對被告
      並無有利、不利之情形，應逕行適用裁判時即修正後之法
      律（最高法院95年度第21次刑庭會議決議參照）。
  (二)核被告所為係犯著作權法第91條之1 第3 項、第2 項明知係
    侵害著作財產權之光碟重製物而散布罪。又被告多次明知係
    侵害著作財產權之光碟重製物而散布之行為，各自時間緊接
    ，犯罪構成要件各自相同，顯係各自基於概括之犯意反覆為
    之，均為修正前刑法第56條所規定連續犯，應論以1 罪，且
    加重其刑。
  (三)爰審酌被告甲○○年輕力壯、四肢健全，竟不思以正當途徑
    賺取金錢供己生活所需。且其欠缺尊重智慧財產權之觀念，
    擅自販售非法重製之光碟，行為實屬不當。又其於93年間因
    違反著作權法案件，經法院判處緩刑，此有臺灣高等法院被
    告前案紀錄表1 份在卷可佐，詎其不知悔仍然再犯，惡性非
    輕。但衡酌被告坦承違反著作權法之犯行，足見其犯後態度
    尚佳。再斟酌其犯罪的動機、目的、手段、智識程度、犯罪
    所生的損害、為警察查扣的盜版光碟數量非少等一切情狀，
    復斟酌檢察官的求刑，量處如主文所示之刑。又查，被告犯
    罪的時間，係在96年4 月24日之前，所犯符合中華民國九十
    六年罪犯減刑條例所定之減刑條件，爰依同條例第2 條第1
    項第3 款之規定，減其宣告刑二分之一，故減為如主文所示
    之刑。扣案如附表一、二所示之盜版光碟片，不以屬於犯人
    者為限；扣案如附表三所示的販賣光碟工具1 組、攤位鐵架
    1 組，係被告所有供其販賣盜版光碟所用，均應依著作權法
    第98條規定諭知沒收。
據上論斷，應依刑事訴訟法第273 條之1 第1 項、第299 條第1
項前段，著作權法第91條之1 第3 項、第2 項、第98條，刑法第
11條、第2 條第1 項前段、修正前刑法第56條，中華民國九十六
年罪犯減刑條例第2 條第1 項第3 款、第7 條，判決如主文。
本案經檢察官黃明正到庭執行職務。
中    華    民    國    98    年    4     月    16    日
                  刑事第三庭  法  官  呂曾達
以上正本證明與原本無異。
如不服本判決應於收受判決後10日內向本院提出上訴書狀，並應
應敘述具體理由。其未敘述上訴理由者，應於上訴期間屆滿後20
日內向本院補提理由書 (均須按他造當事人之人數附繕本)「 切
勿逕送上級法院」。告訴人或被害人如對本判決不服者，應具備
理由請求檢察官上訴，其上訴期間之計算係以檢察官收受判決正
本之日期為準。
                              書記官  許千士
中    華    民    國    98    年    4     月    16    日
附錄：
著作權法第91條之1 第3 項、第2 項。
著作權法第91條之1
擅自以移轉所有權之方法散布著作原件或其重製物而侵害他人之
著作財產權者，處3 年以下有期徒刑、拘役，或科或併科新臺幣
50萬元以下罰金。
明知係侵害著作財產權之重製物而散布或意圖散布而公開陳列或
持有者，處3 年以下有期徒刑，得併科新臺幣7 萬元以上75 萬
元以下罰金。
犯前項之罪，其重製物為光碟者，處 6 月以上 3 年以下有期徒
刑，得併科新臺幣20萬元以上2 百萬元以下罰金。但違反第87條
第4款 規定輸入之光碟，不在此限。
犯前二項之罪，經供出其物品來源，因而破獲者，得減輕其刑。


司法院資訊處製作；財團法人民間司法改革基金會備份。
